---
title: "PROJETO ONDAS BR"
author: "Eduardo Bulhoes e Karen Oliveira"
date: "6/17/2020"
objetivos: trabalhar com dados de ondas seja do PNBOIA
---

#Instalando Pacotes Úteis
install.packages("tidyr")
install.packages("tidyverse")
install.packages("ggplot2")
install.packages("openair")
install.packages("plotly")
install.packages("expss")0
install.packages("gganimate")
install.packages("dplyr")
install.packages("naniar")
install.packages("sf")
install.packages("raster")
install.packages("dplyr")
install.packages("spData")
install.packages("tmap")    
install.packages("leaflet") 
install.packages("mapview") 
install.packages("geobr")
install.packages("rio")
install.packages("rgeos")
install.packages("ggspatial")
install.packages("plyr")
install.packages("data.table")
install.packages("magrittr")
install.packages("rgdal")
install.packages("ggrepel")
install.packages("bindrcpp")
install.packages("naniar")

#Carregando Pacotes Úteis
library("tidyr")
library("tidyverse")
library("ggplot2")
library("openair")
library("plotly")
library("expss")
library("gganimate")
library("dplyr")
library("naniar")
library("sf")
library("raster")
library("dplyr")
library("spData")
library("tmap")    
library("leaflet") 
library("mapview") 
library("geobr")
library("rio")
library("rgeos")
library("ggspatial")
library("plyr")
library("data.table")
library("viridis")
library("magrittr")
library("rgdal")
library("ggrepel")
library("expss")
library("bindrcpp")
library("naniar")



```{r setup, include=FALSE}
knitr::opts_chunk$set(echo = TRUE)
my_path <- getwd()
```

```{r Gerando e Ajustando as Feições e Bases Espaciais do Litoral Fluminense, message=FALSE, warning=FALSE, include=FALSE}
library('sf')
library("ggplot2")
library("ggspatial")
library("ggrepel")
library("rgdal")
library('geobr')
library("rnaturalearth")
library("rnaturalearthdata")

## Gerando e Ajustando as Feições e Bases Espaciais do Litoral BR
world <- ne_countries(scale="medium",returnclass = "sf")
estados_br <- read_state(code_state = "all",year=2019,simplified = TRUE)
municipios_litoral_br <- readOGR("/Users/User/Desktop/dados pnboia/ZCB.shp", verbose=FALSE)
municipios_litoral_br <- st_as_sf(municipios_litoral_br)
posicao_boias <- read.csv("/Users/User/Desktop/dados pnboia/posicao boias.csv")
linha_base <- readOGR("/Users/User/Desktop/dados pnboia/baseline2019.shp", verbose=FALSE)
linha_base <- st_as_sf(linha_base)
doze_milhas<- readOGR("/Users/User/Desktop/dados pnboia/12milhas.shp", verbose=FALSE)
doze_milhas <- st_as_sf(doze_milhas)
vinteequatro_milhas <- readOGR("/Users/User/Desktop/dados pnboia/24milhas.shp", verbose=FALSE)
vinteequatro_milhas <- st_as_sf(vinteequatro_milhas)
duzentas_milhas <- readOGR("/Users/User/Desktop/dados pnboia/linha200.shp", verbose=FALSE)
duzentas_milhas <- st_as_sf(duzentas_milhas)

# Calculando Linha Base
st_is_longlat(linha_base)
st_transform(linha_base,32724)

# MAPAS INICIAIS
library("ggrepel")

# Limites da Zona Costeira Brasileira
areadeestudo <- ggplot() + geom_sf(data=world,size=0.001,fill="gray95") + geom_sf(data=estados_br,size=0.1,fill="gray85")+ geom_sf(data= municipios_litoral_br,aes(fill=Litoral),lwd=0,show.legend = "polygon")+labs(fill="Municípios por Compartimento Litoraneo")+xlab("Longitude")+ylab("Latitude") + theme(panel.grid.major = element_line(color = gray(0.5), linetype = "dashed", size = 0.2), panel.background = element_rect(fill = "aliceblue")) + annotation_scale(location = "br",pad_y=unit(0.7,"cm"), width_hint = 0.5,bar_cols=c("grey","white"),line_width = 0.5,text_pad = unit(0.05, "cm")) + annotation_north_arrow(location = "br", which_north = "true", pad_x = unit(0.1, "in"), pad_y = unit(0.4, "in"), style = north_arrow_fancy_orienteering) + geom_sf(data=linha_base,aes(color='A'),size=0.2,show.legend = "line") + geom_sf(data=doze_milhas,aes(color='B'),size=0.2,show.legend = "line") + geom_sf(data=vinteequatro_milhas,aes(color='C'),size=0.2,show.legend = "line")+ geom_sf(data=duzentas_milhas,aes(color='D'),size=0.2,show.legend = "line") + scale_color_manual(values=c("A" = "red", "B" = "blue", "C"="black", "D"="darkblue"),labels=c("Linha de Base","Mar Territorial (12 mn)","Zona Contígua (24 mn)","Zona Econômica Exclusiva (200 mn)"),name="Limites Marinhos") + coord_sf(xlim = c(-55, -25), ylim = c(-35, 5), expand = FALSE)
areadeestudo

# Compartimentação conforme MACRO
compartimentos_litoral_br <- readOGR("/Users/User/Desktop/dados pnboia/Litoral Brasileiro.kml", verbose=FALSE)
compartimentos_litoral_br <- st_as_sf(compartimentos_litoral_br)
compartimentos_litoral_br <- as.data.frame(compartimentos_litoral_br %>% mutate(Longitude=unlist(map(compartimentos_litoral_br$geometry,1)),Latitude=unlist(map(compartimentos_litoral_br$geometry,2))))

# Posição das Bóias
mapa_boias_brasil <-ggplot() + geom_sf(data=world,size=0.001,fill="gray95") + geom_sf(data=estados_br,size=0.1,fill="gray85")+ geom_sf(data= municipios_litoral_br,aes(fill=Litoral),lwd=0,show.legend = "polygon")+labs(fill="Compartimento Litorâneo")+xlab("Longitude")+ylab("Latitude") + theme(panel.grid.major = element_line(color = gray(0.5), linetype = "dashed", size = 0.2), panel.background = element_rect(fill = "aliceblue")) + annotation_scale(location = "br",pad_y=unit(0.7,"cm"), width_hint = 0.5,bar_cols=c("grey","white"),line_width = 0.5,text_pad = unit(0.05, "cm")) + annotation_north_arrow(location = "br", which_north = "true", pad_x = unit(0.1, "in"), pad_y = unit(0.4, "in"), style = north_arrow_fancy_orienteering)+ coord_sf(xlim = c(-55, -25), ylim = c(-35, 5), expand = FALSE) + geom_point(data = posicao_boias, aes(x = LON, y = LAT),size=1.0,na.rm=TRUE) + geom_label_repel(data=posicao_boias,aes(x=LON,y=LAT,label=NOME),box.padding=0.15, label.padding = 0.15,point.padding = 0.15,size=4,max.overlaps=getOption("ggrepel.max.overlaps", default=120),segment.color = 'grey60',segment.size=0.1)

mapa_boias_brasil

```

```{r Importando os Dados para Data Frame e Fazendo Ajustes Iniciais, echo=FALSE, message=FALSE, warning=FALSE}
library("tidyr")
library("naniar")
library('data.table')

## Importação dos Dados
dados_abrolhos <- read.csv("/Users/User/Desktop/dados pnboia/dados pnboia abrolhos.csv")
dados_alcatrazes <- read.csv("/Users/User/Desktop/dados pnboia/dados pnboia alcatrazes.csv")
dados_baciadecampos <- read.csv("/Users/User/Desktop/dados pnboia/dados pnboia bacia de campos.csv")
dados_baciadesantos <- read.csv("/Users/User/Desktop/dados pnboia/dados pnboia bacia de santos.csv")
dados_cabofrio2 <- read.csv2("/Users/User/Desktop/dados pnboia/dados pnboia cabofrio 2.csv")
dados_cabofrio <- read.csv2("/Users/User/Desktop/dados pnboia/dados pnboia cabofrio.csv")
dados_fortaleza <- read.csv2("/Users/User/Desktop/dados pnboia/dados pnboia fortaleza.csv")
dados_imbituba <- read.csv("/Users/User/Desktop/dados pnboia/dados pnboia imbituba.csv")
dados_itaguai <- read.csv2("/Users/User/Desktop/dados pnboia/dados pnboia itaguai.csv")
dados_itajai <- read.csv("/Users/User/Desktop/dados pnboia/dados pnboia itajai.csv")
dados_itaoca <- read.csv2("/Users/User/Desktop/dados pnboia/dados pnboia itaoca.csv")
dados_minuano <- read.csv2("/Users/User/Desktop/dados pnboia/dados pnboia minuano.csv")
dados_niteroi2 <- read.csv("/Users/User/Desktop/dados pnboia/dados pnboia niteroi 2.csv")
dados_niteroi <- read.csv("/Users/User/Desktop/dados pnboia/dados pnboia niteroi.csv")
dados_noronha <- read.csv("/Users/User/Desktop/dados pnboia/dados pnboia noronha.csv")
dados_portoseguro <- read.csv("/Users/User/Desktop/dados pnboia/dados pnboia porto seguro.csv")
dados_recife <- read.csv("/Users/User/Desktop/dados pnboia/dados pnboia recife.csv")
dados_riogrande <- read.csv("/Users/User/Desktop/dados pnboia/dados pnboia rio grande.csv")
dados_santos <- read.csv("/Users/User/Desktop/dados pnboia/dados pnboia santos.csv")
dados_vitoriatrindade <- read.csv2("/Users/User/Desktop/dados pnboia/dados pnboia vitoria-trindade.csv")
dados_vitoria <- read.csv("/Users/User/Desktop/dados pnboia/dados pnboia vitoria.csv")

## AJUSTE DAS COLUNAS

dados_abrolhos <- dados_abrolhos[,c(1,5,6,6,7,8,8,8,14,10)]
dados_abrolhos$NOME = "Bóia Abrolhos"
dados_abrolhos$LITORAL = "Litoral Oriental"
colnames(dados_abrolhos) <- c("Data.Hora","VV","DV","RV","TEMP","PRESS","AO","AO.MAX","PO","DO","NOME","LITORAL")
dados_abrolhos$RV = NA
dados_abrolhos$AO.MAX = NA
dados_abrolhos$PRESS = NA

dados_alcatrazes <- dados_alcatrazes[,c(1,5,6,6,7,8,8,8,14,10)]
dados_alcatrazes$NOME = "Bóia alcatrazes"
dados_alcatrazes$LITORAL = "Litoral Oriental"
colnames(dados_alcatrazes) <- c("Data.Hora","VV","DV","RV","TEMP","PRESS","AO","AO.MAX","PO","DO","NOME","LITORAL")
dados_alcatrazes$RV = NA
dados_alcatrazes$AO.MAX = NA
dados_alcatrazes$PRESS = NA

dados_baciadecampos <- dados_baciadecampos[,c(1,7,9,8,10,13,22,24,23,25)]
dados_baciadecampos$NOME = "Bóia Bacia de campos"
dados_baciadecampos$LITORAL = "Litoral Sudeste"
colnames(dados_baciadecampos) <- c("Data.Hora","VV","DV","RV","TEMP","PRESS","AO","AO.MAX","PO","DO","NOME","LITORAL")

dados_baciadesantos <- dados_baciadesantos[,c(1,7,9,8,10,13,22,24,23,25)]
dados_baciadesantos$NOME = "Bóia Bacia de Santos"
dados_baciadesantos$LITORAL = "Litoral Sudeste"
colnames(dados_baciadesantos) <- c("Data.Hora","VV","DV","RV","TEMP","PRESS","AO","AO.MAX","PO","DO","NOME","LITORAL")

dados_cabofrio <- dados_cabofrio[,c(1,6:10,20:23)]
dados_cabofrio$NOME = "Bóia Cabo Frio"
dados_cabofrio$LITORAL = "Litoral Sudeste"
colnames(dados_cabofrio) <- c("Data.Hora","VV","DV","RV","TEMP","PRESS","AO","AO.MAX","PO","DO","NOME","LITORAL")

dados_cabofrio2 <- dados_cabofrio2[,c(1,6:10,20:23)]
dados_cabofrio2$NOME = "Bóia Cabo Frio 2"
dados_cabofrio2$LITORAL = "Litoral Sudeste"
colnames(dados_cabofrio2) <- c("Data.Hora","VV","DV","RV","TEMP","PRESS","AO","AO.MAX","PO","DO","NOME","LITORAL")

dados_fortaleza <- dados_fortaleza[,c(1,6:10,20:23)]
dados_fortaleza$NOME = "Bóia Fortaleza"
dados_fortaleza$LITORAL = "Litoral Nordeste"
colnames(dados_fortaleza) <- c("Data.Hora","VV","DV","RV","TEMP","PRESS","AO","AO.MAX","PO","DO","NOME","LITORAL")

dados_imbituba <- dados_imbituba[,c(1,5,6,6,7,8,8,8,14,10)]
dados_imbituba$NOME = "Bóia imbituba"
dados_imbituba$LITORAL = "Litoral Oriental"
colnames(dados_imbituba) <- c("Data.Hora","VV","DV","RV","TEMP","PRESS","AO","AO.MAX","PO","DO","NOME","LITORAL")
dados_imbituba$RV = NA
dados_imbituba$AO.MAX = NA
dados_imbituba$PRESS = NA

dados_itaguai <- dados_itaguai[,c(1,6:10,20:23)]
dados_itaguai$NOME = "Bóia Itaguai"
dados_itaguai$LITORAL = "Litoral Sudeste"
colnames(dados_itaguai) <- c("Data.Hora","VV","DV","RV","TEMP","PRESS","AO","AO.MAX","PO","DO","NOME","LITORAL")

dados_itajai <- dados_itajai[,c(1,7:11,21:24)]
dados_itajai$NOME = "Bóia Itajai"
dados_itajai$LITORAL = "Litoral Sudeste"
colnames(dados_itajai) <- c("Data.Hora","VV","DV","RV","TEMP","PRESS","AO","AO.MAX","PO","DO","NOME","LITORAL")

dados_itaoca <- dados_itaoca[,c(1,6:10,20:23)]
dados_itaoca$NOME = "Bóia Itaoca"
dados_itaoca$LITORAL = "Litoral Oriental"
colnames(dados_itaoca) <- c("Data.Hora","VV","DV","RV","TEMP","PRESS","AO","AO.MAX","PO","DO","NOME","LITORAL")

dados_minuano <- dados_minuano[,c(1,6:10,20:23)]
dados_minuano$NOME = "Bóia Minuano"
dados_minuano$LITORAL = "Litoral Sul"
colnames(dados_minuano) <- c("Data.Hora","VV","DV","RV","TEMP","PRESS","AO","AO.MAX","PO","DO","NOME","LITORAL")

dados_niteroi <- dados_niteroi[,c(1,7:11,21:24)]
dados_niteroi$NOME = "Bóia Niteroi"
dados_niteroi$LITORAL = "Litoral Sudeste"
colnames(dados_niteroi) <- c("Data.Hora","VV","DV","RV","TEMP","PRESS","AO","AO.MAX","PO","DO","NOME","LITORAL")

dados_niteroi2 <- dados_niteroi2[,c(1,7:11,21:24)]
dados_niteroi2$NOME = "Bóia Niteroi 2"
dados_niteroi2$LITORAL = "Litoral Sudeste"
colnames(dados_niteroi2) <- c("Data.Hora","VV","DV","RV","TEMP","PRESS","AO","AO.MAX","PO","DO","NOME","LITORAL")

dados_noronha <- dados_noronha[,c(1,5,6,6,7,8,8,8,14,10)]
dados_noronha$NOME = "Bóia noronha"
dados_noronha$LITORAL = "Litoral Oriental"
colnames(dados_noronha) <- c("Data.Hora","VV","DV","RV","TEMP","PRESS","AO","AO.MAX","PO","DO","NOME","LITORAL")
dados_noronha$RV = NA
dados_noronha$AO.MAX = NA
dados_noronha$PRESS = NA

dados_portoseguro <- dados_portoseguro[,c(1,7:11,21:24)]
dados_portoseguro$NOME = "Bóia Porto Seguro"
dados_portoseguro$LITORAL = "Litoral Oriental"
colnames(dados_portoseguro) <- c("Data.Hora","VV","DV","RV","TEMP","PRESS","AO","AO.MAX","PO","DO","NOME","LITORAL")

dados_recife <- dados_recife[,c(1,7:11,21:24)]
dados_recife$NOME = "Bóia Recife"
dados_recife$LITORAL = "Litoral Nordeste"
colnames(dados_recife) <- c("Data.Hora","VV","DV","RV","TEMP","PRESS","AO","AO.MAX","PO","DO","NOME","LITORAL")

dados_riogrande <- dados_riogrande[,c(1,7:11,21:24)]
dados_riogrande$NOME = "Bóia Rio Grande"
dados_riogrande$LITORAL = "Litoral Sul"
colnames(dados_riogrande) <- c("Data.Hora","VV","DV","RV","TEMP","PRESS","AO","AO.MAX","PO","DO","NOME","LITORAL")

dados_santos <- dados_santos[,c(1,7:11,21:24)]
dados_santos$NOME = "Bóia Santos"
dados_santos$LITORAL = "Litoral Sudeste"
colnames(dados_santos) <- c("Data.Hora","VV","DV","RV","TEMP","PRESS","AO","AO.MAX","PO","DO","NOME","LITORAL")

dados_vitoria <- dados_vitoria[,c(1,7:11,21:24)]
dados_vitoria$NOME = "Bóia Vitória"
dados_vitoria$LITORAL = "Litoral Oriental"
colnames(dados_vitoria) <- c("Data.Hora","VV","DV","RV","TEMP","PRESS","AO","AO.MAX","PO","DO","NOME","LITORAL")

dados_vitoriatrindade <- dados_vitoriatrindade[,c(1,4,5,5,6,7,7,7,13,9)]
dados_vitoriatrindade$NOME = "Bóia Vitória-Trindade"
dados_vitoriatrindade$LITORAL = "Litoral Oriental"
colnames(dados_vitoriatrindade) <- c("Data.Hora","VV","DV","RV","TEMP","PRESS","AO","AO.MAX","PO","DO","NOME","LITORAL")
dados_vitoriatrindade$RV = NA
dados_vitoriatrindade$AO.MAX = NA
dados_vitoriatrindade$PRESS = NA

# REUNINDO OS DADOS EM UM DF GLOBAL
dados_boias_br <- rbind(dados_abrolhos,dados_alcatrazes,dados_baciadecampos,dados_baciadesantos,dados_cabofrio,dados_cabofrio2,dados_fortaleza,dados_imbituba,dados_itaguai,dados_itajai,dados_itaoca,dados_minuano,dados_niteroi,dados_niteroi2,dados_noronha,dados_portoseguro,dados_recife,dados_riogrande,dados_santos,dados_vitoria,dados_vitoriatrindade)

# TRANSFORMANDO AS COLUNAS 2 A 10 EM NUMERICAS
dados_boias_br[,c(2:10)] <- sapply(dados_boias_br[,c(2:10)], as.numeric)

# TRANSFORMANDO DADOS -9999 EM NA
dados_boias_br <- dados_boias_br %>% mutate_all(na_if,"-9999")
dados_boias_br <- dados_boias_br %>% mutate_all(na_if,"28486")

```

```{r Estatística Básica PNBOIA BR Global}
library("expss")
library("openair")

# TABELA GLOBAL
# aplicando legendas nas colunas
dados_boias_br = apply_labels(dados_boias_br,
                                         VV = "Velocidade do Vento (m/s)",
                                         DV = "Direção dos Ventos (ºN)",
                                         RV = "Rajada dos Ventos (m/s)",
                                         TEMP = "Temperatura Atmosférica (ºC)",
                                         PRESS = "Pressão Atmosférica (mb)",
                                         AO = "Altura Signif.Ondas (m)",
                                         AO.MAX ="Altura Máx.Ondas (m)",
                                         DO = "Direção Média das Ondas (ºN)",
                                         PO = "Período de Ondas (s)",
                                         NOME = "Nome da Bóia",
                                         LITORAL = "Classificação do Litoral Brasileiro")

#ESTATISTICA BASICA USANDO O SPSS
tabela_dados_boias_br <- dados_boias_br %>%
    tab_cells(VV,DV,RV,TEMP,PRESS,AO,AO.MAX,DO,PO) %>%
    tab_cols(Total="Condições Gerais","Durante Tempestades"=AO>=3,NOME) %>% 
    tab_stat_fun("Média"=w_mean,"Mínima"= w_min,"Máxima"= w_max,"Desvio Padrão"=w_sd,"N"=w_n) %>%
    tab_pivot(stat_position = "inside_columns") %>% 
    tab_caption("Bóias Todas")

tabela_dados_boias_br=tabela_dados_boias_br[,-c(3)]
tabela_dados_boias_br

#EXPORTANDO PARA EXCEL
library(writexl)
write_xlsx(tabela_dados_boias_br,"/Users/User/Desktop/dados pnboia/tabela_dados_boias_br.xlsx")


# GRAFICO ROSA DOS VENTOS GLOBAL
dados_boias_br$ws <- dados_boias_br$VV
dados_boias_br$wd <- dados_boias_br$DV
windRose(dados_boias_br,ws.int=2, breaks=c(0,4,8,12,16),paddle=FALSE,cols="increment",key.position = "right",key.header = "Velocidade e Direção do Vento 
         - Dados PNBOIA")

# GRAFICO ROSA DAS ONDAS GLOBAL
dados_boias_br$ws <- dados_boias_br$AO
dados_boias_br$wd <- dados_boias_br$DO
windRose(dados_boias_br,ws.int=2, breaks=c(0,1,2,3,4),paddle=FALSE,cols="hue",key.position = "right",key.header = "Altura Significativa e Direção de Ondas 
         - Dados PNBOIA")

# GRAFICO ROSA DAS ONDAS MAXIMAS GLOBAL
dados_boias_br$ws <- dados_boias_br$AO.MAX
dados_boias_br$wd <- dados_boias_br$DO
windRose(dados_boias_br,ws.int=2, breaks=c(0,1,2,3,4),paddle=FALSE,cols="hue",key.position = "right",key.header = "Altura Máxima e Direção de Ondas 
          - Dados PNBOIA")

#ALGUMAS CORRELACOES ENTRE OS DADOS GLOBAIS

#ALTURA DE ONDA vs VELOCIDADE DO VENTO
ggplot(dados_boias_br)+geom_point(aes(x=AO,y=VV,color=LITORAL),size=0.01)+stat_smooth(method='gam',size=0.5,color="gray50",aes(x=AO,y=VV))

#ALTURA DE ONDAS VS PERIODO DE ONDAS
ggplot(dados_boias_br)+geom_point(aes(x=AO,y=PO,color=LITORAL),size=0.01)+geom_smooth(aes(x=AO,y=PO,color=LITORAL))

#ALTURA DE ONDAS VS ALTURA MAXIMA DE ONDAS
ggplot(dados_boias_br)+geom_point(aes(x=AO,y=AO.MAX,color=LITORAL),size=0.01)+geom_smooth(method='lm',col='black',size=0.1,aes(x=AO,y=AO.MAX))

#ALTURA DE ONDAS VS PRESSAO ATMOSFERICA
ggplot(dados_boias_br)+geom_point(aes(x=AO,y=PRESS,color=LITORAL),size=0.01)+geom_smooth(aes(x=AO,y=PRESS))

#ALTURA DE ONDAS VS TEMPERATURA
ggplot(dados_boias_br)+geom_point(aes(x=AO,y=PRESS,color=LITORAL),size=0.01)+geom_smooth(aes(x=AO,y=PRESS))

#ALTURA DE ONDAS POR LITORAL
ggplot(dados_boias_br)+geom_point(aes(x=AO,y=LITORAL,color=LITORAL),size=1)


```

```{r ANALISE POR LITORAL}
## DADOS MEDIOS POR LITORAL
med <- aggregate(cbind(VV,DV,RV,AO,DO,AO.MAX,PO) ~ LITORAL, data = dados_boias_br, FUN = mean, na.rm = TRUE)
## DADOS MAXIMOS POR LITORAL
max <- aggregate(cbind(VV,RV,AO,AO.MAX,PO) ~ LITORAL, data = dados_boias_br, FUN = max, na.rm = TRUE)

## INFORMACAO SOBRE A MEDIA DAS ONDAS
print(paste("Observando os dados medidos pelas bóias oceânicas do Programa PNBOIA por macrocompartimento do litoral brasileiro, os valores médios de altura signficativa de ondas (Hs) no",med[1,1],"foram de",round(med[1,5],1),"metros, no",med[2,1],"de",round(med[2,5],1),"metros, no",med[3,1],"de",round(med[3,5],1),"metros e no",med[4,1],"esse valor foi de",round(med[4,5],1),"metros. Se forem consideradas as médias das alturas máximas (Hmax) tais valores no",med[1,1],"foram",round(med[1,7],1),"metros, no",med[2,1],"de",round(med[2,7],1),"metros, no",med[3,1],"de",round(med[3,7],1),"metros e no",med[4,1],"esse valor foi de",round(med[4,7],1),"metros."))

## INFORMACAO SOBRE A MAXIMA DAS ONDAS
print(paste("Observando os dados medidos pelas bóias oceânicas do Programa PNBOIA por macrocompartimento do litoral brasileiro, o valor máximo de altura signficativa de ondas (Hs) no",max[1,1],"foi de",round(max[1,4],1),"metros, no",max[2,1],"de",round(max[2,4],1),"metros, no",max[3,1],"de",round(max[3,4],1),"metros e no",max[4,1],"esse valor detectado foi de",round(max[4,4],1),"metros. Se forem consideradas a máxima das alturas máximas (Hmax) tal valor no",max[1,1],"foi de",round(max[1,5],1),"metros, no",max[2,1],"de",round(max[2,5],1),"metros, no",max[3,1],"de",round(max[3,5],1),"metros e no",max[4,1],"esse valor foi de",round(max[4,5],1),"metros."))

## INFORMACAO SOBRE A RAZAO ENTRE HMAX (AO.MAX) E HS
print(paste("Observando os dados medidos pelas bóias oceânicas do Programa PNBOIA por macrocompartimento do litoral brasileiro, a razão entre altura máxima de ondas (Hmax) e a altura significativa de ondas (Hs) no",max[1,1],"mostra que em média Hmax é",round(med[1,5]/med[1,7]*100,1),"% superior a Hs, no",max[2,1],"esse percentual é de",round(med[2,5]/med[2,7]*100,1),"%, no",max[3,1],"esse valor é de",round(med[3,5]/med[3,7]*100,1),"% e no",max[4,1],"essa razão entre Hmax e Hs detectada foi de",round(med[4,5]/med[4,7]*100,1),"%."))

### GRAFICOS
## LITORAL NORDESTE
# GRAFICO ROSA DAS ONDAS LITORAL NORDESTE
lne <- subset(dados_boias_br,LITORAL=="Litoral Nordeste")
lne$ws <- lne$AO
lne$wd <- lne$DO
windRose(lne,ws.int=2, breaks=c(0,1,2,3,4),paddle=FALSE,cols="hue",key.position = "right",key.header = "Altura Sifnificativa e 
         Direção de Ondas no Litoral Nordeste")
# GRAFICO ROSA DAS ONDAS MAXIMAS LITORAL NORDESTE
lne$ws <- lne$AO.MAX
lne$wd <- lne$DO
windRose(lne,ws.int=2, breaks=c(0,1,2,3,4),paddle=FALSE,cols="hue",key.position = "right",key.header = "Altura Sifnificativa e 
         Direção de Ondas no Litoral Nordeste")

## LITORAL ORIENTAL
# GRAFICO ROSA DAS ONDAS LITORAL ORIENTAL
lo <- subset(dados_boias_br,LITORAL=="Litoral Oriental")
lo$ws <- lo$AO
lo$wd <- lo$DO
windRose(lo,ws.int=2, breaks=c(0,1,2,3,4),paddle=FALSE,cols="hue",key.position = "right",key.header = "Altura Sifnificativa e 
         Direção de Ondas no Litoral Oriental")
# GRAFICO ROSA DAS ONDAS MAXIMAS LITORAL ORIENTAL
lo$ws <- lo$AO.MAX
lo$wd <- lo$DO
windRose(lo,ws.int=2, breaks=c(0,1,2,3,4),paddle=FALSE,cols="hue",key.position = "right",key.header = "Altura Sifnificativa e 
         Direção de Ondas no Litoral Oriental")

## LITORAL SUDESTE
# GRAFICO ROSA DAS ONDAS LITORAL SUDESTE
lse <- subset(dados_boias_br,LITORAL=="Litoral Sudeste")
lse$ws <- lse$AO
lse$wd <- lse$DO
windRose(lse,ws.int=2, breaks=c(0,1,2,3,4),paddle=FALSE,cols="hue",key.position = "right",key.header = "Altura Sifnificativa e 
         Direção de Ondas no Litoral Sudeste")
# GRAFICO ROSA DAS ONDAS MAXIMAS LITORAL SUDESTE
lse$ws <- lse$AO.MAX
lse$wd <- lse$DO
windRose(lse,ws.int=2, breaks=c(0,1,2,3,4),paddle=FALSE,cols="hue",key.position = "right",key.header = "Altura Sifnificativa e 
         Direção de Ondas no Litoral Sudeste")

## LITORAL SUL
# GRAFICO ROSA DAS ONDAS LITORAL SUL
ls <- subset(dados_boias_br,LITORAL=="Litoral Sul")
ls$ws <- ls$AO
ls$wd <- ls$DO
windRose(ls,ws.int=2, breaks=c(0,1,2,3,4),paddle=FALSE,cols="hue",key.position = "right",key.header = "Altura Sifnificativa e 
         Direção de Ondas no Litoral Sul")
# GRAFICO ROSA DAS ONDAS MAXIMAS LITORAL SUL
ls$ws <- ls$AO.MAX
ls$wd <- ls$DO
windRose(ls,ws.int=2, breaks=c(0,1,2,3,4),paddle=FALSE,cols="hue",key.position = "right",key.header = "Altura Sifnificativa e 
         Direção de Ondas no Litoral Sul")



```


```


